【裁判字號】    94,上,94
【裁判日期】    950425
【裁判案由】    返還代墊款
【裁判全文】
臺灣高等法院高雄分院民事判決            94年度上字第94號
上  訴  人  丑○○
            戊○○
            丁○○○
            己○○
            卯○○
                        -1
            午○○
                        -1
            壬○○
                        2
            未○○
                        -1
            癸○○
                        號
            子○○
                        號
            庚○○
            辛○○
            辰○○
            丙○○○
前列14人共同
訴訟代理人  許明德律師
            鄭勝智律師
上  訴  人  甲○○○
            巳○○
被上訴人    寅○○
            申○○
                        6號
前列二人共同
訴訟代理人  林伯祥律師
上列當事人間請求返還代墊款事件，上訴人對於民國94年4 月15
日臺灣高雄地方法院92年度訴字第2996號第一審判決提起上訴，
本院於95年4 月11日言詞辯論終結，判決如下：
    主      文
上訴駁回。
第二審訴訟費用由上訴人卯○○、午○○、壬○○、未○○、癸
○○、子○○連帶負擔六分之一，上訴人庚○○、辛○○、辰○
○、丙○○○、甲○○○、巳○○連帶負擔六分之一，其餘上訴
人各負擔六分之一。
    事實及理由
一、本件原審共同被告甲○○○、巳○○二人，與庚○○、辛○
    ○、辰○○、丙○○○均為翁黃玉帶之繼承人，本件係本於
    繼承法律關係為請求各連帶債務人間應合一確定，屬必要共
    同訴訟，甲○○○、巳○○二人雖未提起上訴，仍應列為上
    訴人。又其二人經合法通知，未於言詞辯論期日到場，核無
    民事訴訟法第386 條各款所列情形，爰依被上訴人聲請，由
    其一造辯論而為判決，先此敘明。
二、被上訴人主張：伊等二人於81年7 月間與上訴人丑○○、戊
    ○○、丁○○○、己○○及翁秋林（於85年11月26日死亡）
    、翁黃玉帶（於92年11月2 日死亡）等6 人（下稱丑○○等
    6 人）簽訂「同意覺書」，受上開6 人委託，與訴外人即佃
    農王水金洽談終止丑○○等6 人共有系爭坐落台南縣鹽水鎮
    ○○段第785 、716 、750 地號土地之三七五耕地租約事宜
    ，嗣於81年8 月28日，伊等與王水金達成協議，同意以新台
    幣（下同）450 萬元之價格作為補償費用而終止系爭耕地租
    約，惟因丑○○等6 人籌款不及，乃委由伊等先行墊付，伊
    等遂於81年9 月1 日各出資225 萬元，合計450 萬元交付予
    王水金，詎丑○○等6 人於系爭租約終止後，竟遲未給付前
    開代墊款項，屢經催討，均置之不理。而上訴人卯○○、午
    ○○、壬○○、未○○、癸○○、子○○係翁秋林之法定繼
    承人；上訴人庚○○、辛○○、辰○○、丙○○○、甲○○
    ○、巳○○則係翁黃玉帶之法定繼承人，渠等依繼承之法律
    關係，分別應對被繼承人翁秋林、翁黃玉帶之債務負連帶責
    任。又縱認伊等與丑○○等6 人間委任關係不存在，惟伊等
    已支出450 萬元交付王水金而終止系爭耕地租約，丑○○等
    6 人因之而受有利益，伊等亦得依立消費借貸或無因管理、
    不當得利之法律關係請求返還。爰依兩造間委任契約或消費
    借貸、無因管理、不當得利及繼承之法律關係，訴請上訴人
    應給付如原判決主文第一項至第六項所示之金額及加計法定
    遲延利息之判決等情。原審為被上訴人勝訴之判決。其答辯
    聲明：上訴駁回。
二、上訴人則以：丑○○等6 人並未委託被上訴人與佃農王水金
    洽談終止系爭三七五耕地租約，被上訴人提出之同意覺書並
    非真正，兩造間無委任關係存在；又縱認兩造間存有委任關
    係，惟被上訴人以450 萬元之價額議定補償予佃農王水金，
    已逾越授權之範圍，故不得請求返還其代墊款項。再系爭同
    意覺書縱屬真實，依其內容係委託被上訴人前去與佃農協調
    解決收回耕地之工作，如完成此項工作，應給付被上訴人收
    回之權利額為報酬，其法律關係乃民法第490 條之承攬契約
    ，被上訴人本於承攬契約之墊款返還請求權，自墊付之81年
    9 月1 日起算至起訴之93年9 月間已達12年之久，依民法第
    127 條第7 款規定已罹於時效而消滅，被上訴人何得再事請
    求等語，資為抗辯。其上訴聲明求為判決：(一)原判決廢棄。
    (二)上開廢棄部分，被上訴人在第一審之訴及假執行之聲請均
    駁回。(三)第一、二審訴訟費用由被上訴人負擔。(四)如受不利
    之判決，願供擔保，請准免為假執行。
四、兩造不爭執事項：
（一）訴外人王水金於81年8 月28日允諾終止系爭土地之三七五
      耕地租約；被上訴人寅○○、申○○於81年9 月1 日分別
      出資225 萬元合計450 萬元交付王水金。
（二）81年9 月間，系爭716 、785 地號土地均為翁秋燕、己○
      ○、翁秋林、丑○○、戊○○、蘇翁四英6 人共有，每人
      應有部分各1/6 ；系爭750 地號土地為上述6 人及訴外人
      周許藤共有，上述六人應有部分各1/12，周許藤應有部分
      為1/2 。
（三）翁秋林已於85年11月26日死亡，上訴人卯○○、午○○、
      壬○○、未○○、癸○○、子○○為翁秋林之法定繼承人
      ；翁黃玉帶已於92年11月2 日死亡，上訴人庚○○、辛○
      ○、辰○○、丙○○○、甲○○○、巳○○係翁黃玉帶之
      法定繼承人。
五、茲兩造所爭執之點為：(一)、丑○○等6 人，有無委任被上訴
    人二人與王水金協議終止系爭土地之三七五耕地租約？(二)、
    被上訴人以450 萬元議定補償價格，有無逾越權限？(三)、如
    認丑○○等6 人與被上訴人間並無委任關係存在，其等間是
    否構成消費借貸、無因管理、不當得利或承攬之法律關係？
    經查：
（一）被上訴人二人就其處理與王水金協議終止系爭土地之三七
      五耕地租約事宜，與丑○○等6 人間有無委任關係？
  １、上訴人固否認被上訴人提出之同意書（原審卷(一)8-9 頁）
      為真正，並辯稱：同意書內立書人6 人之簽名均非真正，
      蓋翁黃玉帶並非系爭土地之所有權人，亦非三七五耕地租
      約之出租人，自無簽立同意書委託被上訴人終止租約之必
      要，又終止租約時原出租人翁秋燕已死亡，同意書未以繼
      承人之名義書立，仍以翁秋燕名義為之，顯屬不實云云。
      惟查，系爭同意書之簽立過程，已據被上訴人寅○○於原
      審陳稱：翁秋林、己○○、丑○○、戊○○均為伊兄弟，
      翁黃玉帶、丁○○○是伊嫂嫂，因伊自小出養，住在老家
      嘉義縣義竹鄉，兄嫂則分住台北、高雄，返回不便，故請
      伊幫忙處理其等與佃農王水金系爭土地之三七五租約終止
      ，伊找妹婿申○○一起去談；後來在81年7 月份伊父親翁
      清草作忌時，兄嫂回老家，簽立系爭同意書，內容是伊按
      照己○○等人口述記錄下來，第一點下面字跡較小之6人
      姓名是己○○所寫，最後簽名則都是本人簽立，但丁○○
      ○因丈夫翁秋燕在同年稍早期間過世，而未回老家，故丁
      ○○○部分是事後申○○拿給她簽名，但申○○是拿原本
      或影本給她簽名，伊不清楚等語，核與被上訴人申○○所
      述情形一致（見原審院卷(一)254~255 、260 頁）。且系爭
      同意書上丁○○○簽名，與原審向台南市中西區戶政事務
      所函調之丁○○○印鑑證明申請書三紙上丁○○○簽名之
      筆畫順序、運筆態勢及書寫習慣均極相似，堪認該同意書
      確係丁○○○親自簽立無訛（影本見原審卷(二)第191~193
      頁）。而翁秋燕雖於簽訂系爭同意書前之81年5 月22日已
      死亡，為兩造所不爭，惟依被上訴人提出之戶籍謄本、土
      地登記謄本（本院卷(二)第41頁、85頁以下），翁秋燕就系
      爭土地之應有部分嗣均由其配偶丁○○○一人單獨繼承，
      並於同年11月4 日辦畢所有權移轉登記，是丁○○○本於
      翁秋燕之繼承人地位，委託被上訴人終止系爭耕地租約，
      亦與常情無違。上訴人雖抗辯稱：被上訴人持有之同意書
      影本上並無丁○○○之簽名云云，惟丁○○○係事後補簽
      於系爭同意覺書之影本上，為兩造所不爭，並有被上訴人
      提出系爭同意覺書之原本與影本足稽（當庭勘驗明確後發
      還），顯見被上訴人申○○僅因疏忽，將尚未經丁○○○
      簽名之同意覺書影印分送各上訴人留存，而其後始將影印
      之同意覺書後頁各立書人簽名部分交由丁○○○簽名，自
      難據此為被上訴人所提系爭同意覺書不實之認定。
  ２、次查，上訴人抗辯稱翁黃玉帶並非系爭土地之所有人，並
      無書立同意書委託終止租約之必要云云。然據被上訴人主
      張：翁黃玉帶之夫為翁存霖，蘇翁四英係翁存霖同母之妹
      妹，而丑○○等6 人之父翁清草去世後，其名下土地均由
      男子繼承，女子並無繼承權，蘇翁四英既無繼承權，自不
      可能取得系爭土地之所有權；而翁存霖因遷居日本，故借
      其妹蘇翁四英之名義登記系爭土地，翁存霖過世後，其妻
      翁黃玉帶仍滯留日本，故繼續借蘇翁四英名義登記，是翁
      黃玉帶方為系爭土地之真正所有權人，蘇翁四英僅為借名
      登記等情，並提出繼承系統表、高雄市政府戶籍登記簿謄
      本等影本為證（見原審卷(二)第200- 213頁）。依上開資料
      所示，翁清草過世後，其名下土地之繼承人，除蘇翁四英
      為女性外，其餘均為男性，已屬有異，參以我國昔日家族
      之繼承慣例，女子無繼承權之情形所在多有（參見法務部
      編印臺灣民事習慣調查報告359 頁），堪認被上訴人上開
      所辯：蘇翁四英僅為借名登記，翁黃玉帶方為實際所有權
      人等情，應屬非虛。再查，系爭土地蘇翁四英名義因係借
      名登記，故翁黃玉帶為保障其權益，曾要求蘇翁四英以系
      爭土地設定抵押予翁黃玉帶及其長子庚○○；又81年9 月
      系爭土地之耕地租約經塗銷後，於82年12月間，蘇翁四英
      即將系爭土地分別以贈與或買賣為由，移轉登記予翁黃玉
      帶之子女，即上訴人巳○○、翁碧娥、辰○○及訴外人翁
      向志（上訴人庚○○長子）、巫明俐等人，並於次年8 月
      即抵押權期間屆滿前，以清償為由塗銷該抵押權登記等情
      ，亦有被上訴人提出之臺灣省台南縣土地登記簿及高雄市
      政府戶籍登記簿影本卷可稽（見原審卷(二)第45~49、50~59
      、、60頁），故由系爭土地於耕地租約塗銷後，均自蘇翁
      四英名義轉登記予翁黃玉帶之子女、孫兒等情觀之，益證
      被上訴人所稱蘇翁四英僅受翁存霖、翁黃玉帶所託而為借
      名登記，並非實際所有權人等語，堪信為實。則翁黃玉帶
      基於實際所有權人之地位，簽立同意書而委託被上訴人處
      理系爭土地之耕地租約終止事宜，亦符常情。上訴人前開
      抗辯自無可採。
  ３、再查，被上訴人主張其二人於81年9月1日分別出資225 萬
      元，合計450 萬元交付予王水金，作為其允諾終止系爭土
      地耕地租約之補償等情，業經證人王水金於原審證稱：伊
      曾向翁清草承租鹽水鎮三七五減租耕地，之後地主要收回
      該耕地，派寅○○來與伊洽談，當時寅○○來伊住處洽談
      終止租約，亦有前往鎮公所找專辦三七五減租之課員，課
      員說雙方談好即可來辦理，寅○○在鎮公所有開支票予伊
      ，共補償伊450萬元等語（見原審卷(一)第140~143頁）；並
      據證人蔡國軒證稱：當時伊在台南縣鹽水鎮公所民政課服
      務，負責調解地主與佃農之租佃爭議，承租戶是王水金，
      地主有好幾個人，是由寅○○辦理，協調好後作成終止租
      約協議書，現金交付30萬元，另開一張支票420 萬元，王
      水金收到款項後有開立收據；到鎮公所調解，若非本人，
      都要出具委任狀，伊印象中寅○○有提出委任狀，才能進
      行調解；該終止租約協議書係伊替王水金、寅○○代筆，
      只要地主與佃農達成協議即可終止，而辦理終止租約若不
      能親自到場，地主要出具委託書或授權書，伊辦理時會直
      接核對印章等語（見原審卷(一)第183、184、263 頁）。足
      證本件系爭土地之租約終止程序所需文件並無欠缺，並係
      經鎮公所承辦人員審核無誤後辦理完畢，倘丑○○等6 人
      未曾委託並授權被上訴人辦理，被上訴人豈有可能取得終
      止租約所需之出租人印章、耕地租賃契約等資料達成辦畢
      租約終止手續。況且，丑○○等6 人為使被上訴人順利辦
      理終止系爭租約，曾陸續於81年8 月10日至同年月20日間
      ，郵寄國民身分證影本、戶口名簿等文件予被上訴人寅○
      ○，有被上訴人提出之信函、信封之郵戳日期可稽（見原
      審卷(二)第64~73頁），該寄件期間均在本件81年8月28日終
      止租約之前，且時間甚為相近，而其中己○○於81年8月9
      日信件內寫明：「三關於鹽水土地問題，必須要有勝訴的
      把握才上法律途徑，否則變為與田農糾紛土地致今後互相
      破感情，因此無法出售該土地，屆時後果不堪設想，想慎
      重考慮行事為祈。四如果田農要1/3 土地，並被判需分與
      田農者，我們無法接受，特此通知。五我們住在台北者，
      係無法上法庭請特記住」等語；又上訴人丑○○之家人李
      文玉於81年8 月10日信函中寫道：「茲寄上您所需要之資
      料」等語，與系爭同意書之文句互為對照結果，堪認上述
      翁秋林等郵寄文件即為辦理系爭土地之終止耕地租約手續
      ，益證其等確有委託被上訴人辦理系爭土地終止租約事宜
      。至上訴人雖抗辯稱：上開郵寄資料係辦理另筆義竹鄉○
      ○○段帶圍小段第124 地號土地登記所需云云，惟上開信
      函內容已明確表示係鹽水土地等字句，自與義竹鄉之土地
      不符，而無可信。且證人即辦理此筆土地過戶登記之代書
      酉○○及其事務員乙○○亦在本院結證證實係寅○○、丑
      ○○、翁秋林、己○○等人至酉○○事務所委託代辦上述
      義竹鄉土地過戶給寅○○，由乙○○為代理人送件等情（
      見本院卷第164~166 頁），並經本院向嘉義縣朴子地政事
      務所函調該件土地登記申請書核明足稽，顯與本件耕地無
      關，上訴人所辯尚無可採。
  ４、又上訴人指耕地三七五租約登記申請書上出租人蘇翁四英
      之姓名寫為蘇陳四英，戊○○寫為翁招財，認上訴人並未
      委託被上訴人云云。惟被上訴人寅○○自小出養，與同父
      異母之姐蘇翁四英並不熟識，已據其陳明在卷，且寅○○
      之父翁清草共有妻妾3 人，生育子女24名，除被上訴人寅
      ○○外，另有4 名亦受出養，其中尚有復籍者，此有上訴
      人提出之翁清草繼承系統表及戶籍謄本在卷可按（本院卷
      (二)200 頁以下），足見翁清草之家族成員複雜繁多，且部
      分子女因出養、復籍或出嫁，姓氏難免更動、變異，則被
      上訴人於此背景下誤記蘇翁四英之姓名，衡情尚難認係重
      大之失誤；同理，戊○○之「昭」，寫成「招」（見原審
      卷(一)第233 頁），亦顯係筆誤，自難以此細微瑕疵遽指係
      被上訴人未受委託。
  ５、另查，系爭耕地租約於經台南縣政府准予終止後，經台南
      縣鹽水鎮公所呈報台南縣政府於81年9 月10日准允備查，
      鎮公所尚有發函通知翁秋林等出租人，有該所准允耕地租
      約終止登記通知書附卷可稽（見原審卷(一)第17頁），衡情
      翁秋林等出租人若未授權上訴人終止系爭耕地租約，則於
      接獲上開終止租約之通知時，豈有均未向鎮公所提出異議
      之理？顯違常理。上訴人雖否認曾收受上開租約終止之通
      知，惟該寄送地址為翁秋林之戶籍地址台北市○○區○○
      路225 之1 號（本院卷(二)68頁），上訴人事後所辯自難認
      實。況系爭三七五耕地租約經終止後，出租人即未能再繼
      續收取承租人繳納之田賦，倘被上訴人未經授權擅自終止
      系爭耕地租約，則翁秋林等出租人至遲於次年未能向佃農
      收取租金之際，即應知悉系爭租約業經終止之事實，而得
      表示反對之意或向被上訴人請求賠償，惟其等竟均未有任
      何反對之表示，是上訴人所辯被上訴人係擅自終止系爭租
      約，上訴人並不知情云云，即無可採。則被上訴人主張系
      爭同意書為真正，被上訴人確有受丑○○等6 人委任處理
      系爭耕地租約終止事宜之事實，足信為真實。
（二）被上訴人以450 萬元議定補償價格，有無逾越權限？
  １、被上訴人主張依同意覺書之記載，係授權被上訴人以土地
      價值三分之一與佃農協商，土地價值係依土地公告現值加
      四成再扣除增值稅計算得出，該450 萬元係佃農放棄耕作
      權之代價等語，並舉同意書第4 點：「四甲方（即覺書所
      載翁秋林等6 人）有田土地1/3 委託乙方（即寅○○、申
      ○○2 人）與佃農王水金協調解決三七五租約收回及權利
      額收回歸乙方」之記載為據。上訴人則抗辯稱：翁秋林等
      人並未明示授權被上訴人以450 萬元補償予王水金，且本
      件終止租約之原因，係佃農放棄耕作權，依耕地三七五減
      租條例第17條第1 、2 項之規定，無需補償佃農，且縱需
      補償，其數額亦應依同條例第17條第2 項第3 款規定，以
      終止租約當期之公告土地現值減除土地增值稅後餘額1/3
      計算，被上訴人以上開數額議定已逾授權範圍，自不得請
      求返還云云。
  ２、按耕地三七五減租條例第17條第1 、2 項規定：耕地租約
      在租佃期限未屆滿前，非有：(1)承租人死亡而無繼承人、
      (2)承租人放棄耕作權、(3)地租積欠達兩年之總額、(4)非因
      不可抗力繼續一年不為耕作、(5)經依法編定或變更為非耕
      地使用等5 款情形，不得終止。又依前項第5 款規定終止
      租約時，除法律另有規定外，出租人應給予承租人左列補
      償：(1)承租人改良土地所支付之費用，但以未失效能部分
      之價值為限；(2)尚未收穫農作物之價額；(3)終止租約當期
      之公告土地現值，減除土地增值稅後餘額1/3 。依此規定
      而言，本件終止租約之原因係佃農王金水放棄耕作權，依
      法固無庸補償王金水，為兩造所不爭，然王金水何以願意
      放棄既有之耕作權，衡情自係與地主協商之結果，如非給
      予補償，其自不可能放棄耕作權利。而相當於上述規定以
      土地公告現值減除土地增值稅後餘額1/3 計算之代價，乃
      耕地租佃一般補償佃農之慣例。本件系爭土地於81年7 月
      公告現值均為每平方公尺6 千元，有被上訴人提出之地價
      謄本3 紙可稽（見原審院卷(二)第42~4 4頁），而系爭3 筆
      土地扣除750 地號共有人即訴外人周許藤應有部分1/2 後
      ，面積共計為3987.73 平方公尺（即1642.51 ＋2088.78
      ＋512.88×1/2 ＝3987.73）， 故系爭土地於81年7 月間
      之價值為23,926,380元（6,000 ×3987.73 ＝23,926,380
      ）；又當時本件土地增值稅為14,26 3,074 元，為兩造所
      不爭。被上訴人陳明其等係大致依土地價值加四成減去增
      值稅後之土地價值1/3 算定450 萬元。參諸社會交易常情
      ，土地之公告現值相較於市價通常較低，故政府徵收土地
      時，一般多以公告現值加二至四成計算徵收價額，則被上
      訴人以該加成方式概估補償金額，尚符常情。而依此加成
      後之方式計算，系爭土地租約終止後所應交付之補償對價
      為6,411,286 元【 (23,926,380×1.4-14,263,074) ×1
      /3＝6,411,286 】。如依上開條例規定僅以耕地公告現值
      而不加成計算補償金應為3,221,102 元【 (00000000-000
      00000)x1/3=0000000】。則經協商在上開加成與不加成計
      算之金額範圍內，以450 萬元補償金達成終止租約，應屬
      合理，尚無顯不相當。上訴人辯稱依法不需補償佃農，被
      上訴人已逾授權範圍云云，自無可採。
  ３、上訴人又以同意覺書第4 、5 、6 、8 點之記載：「四甲
      方（即翁秋林等6 人）有田地1/3 委託乙方（即寅○○、
      申○○）與佃農王水金協調解決三七五租約收回及權利額
      收回歸乙方」、「五乙方所得1/3 佃農部分殘其餘多少款
      額所得」、「六乙方與佃農協調完成清白雖時甲方開出賣
      」、「八甲方賣出市價與乙方議決予准」等情，而謂兩造
      係約定：若被上訴人順利終止系爭耕地租約，則由被上訴
      人取得王水金依耕地三七五減租條例第17條第2 項第3 款
      之終止租約當期公告現值減土地增值稅餘額1/3 之補償云
      云。惟上開同意覺書之約款語意不詳，無法僅憑該同意書
      之書面字句遽為上開推認。至上訴人另稱：依同意書第6
      條、第8 條，兩造係約定系爭土地經終止租約後，需待甲
      方出賣後，乙方始得向甲方請求1/3 補償金，因系爭土地
      迄今尚未出售，故條件未成就云云，惟為被上訴人所否認
      ，並據寅○○陳稱同意書第8 條約定之真意，是賣出後有
      差額才能讓伊分紅，重點在分紅部分，但並非伊代墊之款
      項亦須等賣出才能請求等語（見原審卷(一)第259 頁），參
      之該同意覺書之字句並不明晰，尚無從認上訴人所辯為實
      在。
（三）至上訴人抗辯稱系爭同意覺書縱屬真實，依其內容係委託
      被上訴人前去與佃農協調解決收回耕地之工作，如完成此
      項工作，應給付被上訴人收回之權利額為報酬，其法律關
      係乃民法第490 條之承攬契約，被上訴人本於承攬契約之
      墊款返還請求權，自墊付時起，迄起訴時止，亦已罹時效
      而消滅，不得請求云云。惟查，承攬之標的在完成工作，
      所謂工作即指實施勞務而完成之結果。而委任之標的則為
      事務之處理，所謂事務即凡與生活有關之事項而得為債之
      標的者均屬之，亦無論其為事實行或法律行為。本件被上
      訴人受託與佃農協調解決收回出租之耕地，乃屬偏重於法
      律行為，顯然非承攬之性質甚明，上訴人此部分所辯殊無
      可採。
六、綜據上述，丑○○等6 人確有委託被上訴人代為終止系爭三
    七五租約，則被上訴人基於受任人地位所代墊支出之必要費
    用各225 萬元，自得請求上開6 人返還。又上訴人卯○○、
    午○○、壬○○、未○○、癸○○、子○○乃翁秋林之法定
    繼承人；上訴人庚○○、辛○○、辰○○、丙○○○、甲○
    ○○、巳○○則係翁黃玉帶之法定繼承人，其等基於繼承之
    法律關係，各應對被繼承人翁秋林、翁黃玉帶之債務負連帶
    責任。從而，被上訴人二人依據委任契約及繼承之法律關係
    ，請求上訴人等返還該所支出之必要費用各225 萬元，按各
    人應分擔之金額及自追加上訴人暨變更訴之聲明狀繕本送達
    翌日即分別自93年5 月19日起（金額及利息各如原判決主文
    所示）至清償日止按年息5%計算之法定遲延利息，洵屬有據
    ，應予准許。原審判命上訴人如數給付，於法並無違誤。上
    訴意旨指摘原判決不當，求予廢棄改判，為無理由，應予駁
    回其上訴。
七、另被上訴人基於委任及繼承關係，請求上訴人返還系爭款項
    ，既屬有據，則其等間是否構成消費借貸、無因管理或不當
    得利，自無再予審究之必要。又本件事證已臻明確，兩造其
    餘攻擊防禦之方法，核與判決之基礎不生影響，自不再一一
    論述，附此敘明。
八、據上論結，本件上訴為無理由，依民事訴訟法第463 條、第
    385 條第1 項前段、第449 條第1 項、第78條、第85條第1
    項前段、第85條第2 項，判決如主文。
中    華    民    國    95    年    4     月    25    日
                            民事第一庭
                                審判長法官  黃金石
                                法      官  林紀元
                                法      官  林健彥
以上正本證明與原本無異。
如對本判決上訴，須於判決送達後20日內向本院提出上訴狀，其
未表明上訴理由者，應於上訴後20日內向本院提出上訴理由書（
均須按他造當事人之人數附繕本）。上訴時應提出委任律師或具
有律師資格之人之委任狀，並依附註條文規定辦理。
中    華    民    國    95    年    4     月    25    日
                                書  記  官  張宗芳
附註：民事訴訟法第466 條之1 ：對於第二審判決上訴，上訴人
應委任律師為訴訟代理人，但上訴人或其法定代理人具有律師資
格者，不在此限。
上訴人之配偶、三親等內之血親、二親等內之姻親，或上訴人為
法人、中央或地方機關時，其所屬專任人員具有律師資格並經法
院認適當者，亦得為第三審訴訟代理人。第1 項但書及第2 項情
形，應於提起上訴或委任時釋明之。


司法院資訊處製作；財團法人民間司法改革基金會備份。
